【裁判字號】    99,審小上,11
【裁判日期】    990129
【裁判案由】    清償借款
【裁判全文】
臺灣臺北地方法院民事裁定            99年度審小上字第11號
上  訴  人  乙○○原名楊天順.
被上訴人    中國信託商業銀行股份有限公司
法定代理人  甲○○○○
上列當事人間因請求清償借款事件，上訴人對於民國98年12月14
日本院臺北簡易庭所為之98年度北小字第3093號判決提起上訴，
本院裁定如下：
    主  文
上訴駁回。
第二審訴訟費用新臺幣壹仟伍佰元由上訴人負擔。
    理  由
一、按對於小額程序之第一審裁判上訴，非以其違背法令為理由
    ，不得為之；至其上訴狀應記載上訴理由，表明下列各款事
    項：一原判決所違背之法令及其具體內容，二依訴訟資料可
    認為原判決有違背法令之具體事實，民事訴訟法第四百三十
    六條之二十四第二項、第四百三十六條之二十五分別定有明
    文。又依同法第四百三十六條之三十二第二項準用第四百六
    十八條及第四百六十九條第一款至第五款規定，判決不適用
    法規或適用不當者，為違背法令，其中判決有同法第四百六
    十九條第一款至第五款情形之一者，為當然違背法令。是當
    事人於小額訴訟程序提起上訴，如依民事訴訟法第四百六十
    八條規定，以第一審判決有不適用法規或適用法規不當為理
    由時，其上訴狀或理由書應有具體之指摘，並揭示該法規之
    條項或其內容；若係成文法以外之法則，應揭示該法則之旨
    趣；倘為司法院解釋、或最高法院之判例，則應揭示該判解
    之字號或其內容。如以民事訴訟法第四百六十九條第一款至
    第五款情形為理由時，其上訴狀或理由書，應揭示合於該條
    款之事實。上訴狀或理由書如未依此項方法表明者，即難認
    為已對第一審判決之違背法令有具體之指摘，其上訴自難認
    為合法。
二、上訴意旨略以：
  (一)上訴人前於98年3 月間因胸悶嚴重、呼吸困難，為計程車送
    至醫院急救，經診療後醫生判斷患有嚴重心肌梗塞，迄今仍
    因心悸等不適症狀持續就醫治療。又上訴人曾將胃部切除三
    分之二，加以近日氣候嚴寒，導致身體不適無法出庭，且上
    訴人已提出醫院證明請求本院另訂期日審理，並非規避不出
    庭，原審不察逕為上訴人敗訴之判決，實有違法律公平正義
    ，應屬失當無效。
  (二)再者，被上訴人銀行未告知消費者，倘僅繳納最低應繳金額
    ，可能要數十年才能清償完畢，本件循環利息竟比本金還高
    ，且被上訴人對申辦信用卡及現金卡未嚴格審核消費者資力
    與未做好風險評估工作，造成嚴重卡債風暴，致消費者背負
    罪孽痛苦，顯違消保法平等互惠原則，利息應以0%計算。根
    據最高法院判例，認定銀行與消費者簽訂信用卡或現金卡等
    「定型化契約」，因消費者沒有拒絕之機會，其中顯然不利
    於己之條款，已違反消保法第12條第1 項公平正義原則規定
    ，該約款無效。徵以上訴人因大環境影響已無收入有一段時
    間，盼本院體察實情，准予免除利息及降低本金償還額度，
    為此提起上訴云云。
三、得心證之理由：
  (一)經查，上訴人上開主張，均僅係對原審判決認定事實之爭執
    ，實未具體說明原審判決有何不適用法規或適用法規不當之
    情形，亦未揭示該法規之條項或其內容，及合於民事訴訟法
    第四百六十九條所列各款之事實，要難認對原審判決有如何
    違背法令情事已為具體之指摘，揆諸前揭說明，自不得謂已
    合法表明上訴理由，其上訴自屬不合法，應予駁回。
  (二)末按審判長所定之言詞辯論期日，不因當事人聲請變更而失
    其效力，故當事人一造雖聲請變更期日，但在未經審判長裁
    定變更前，仍須於原定期日到場，否則仍應認為遲誤期日；
    變更期日，除別有規定外，屬於審判長之職權，當事人無變
    更之聲請權，其為此聲請者，審判長如認為無重大理由，不
    予容納，自無庸為駁回之裁定。此為最高法院28年度上字第
    501 號判例、29年度上字第2003號判例所揭示之原則。本件
    上訴人於原審以身體不適為由具狀表明無法到庭辯論，請求
    另定期日審理云云，既未得原審審判長准許變更期日，上訴
    人自仍有到庭辯論之義務，且上訴人於原審所提出之診斷證
    明書上亦未顯示上訴人於該言詞辯論期日有何須赴醫院就診
    或急待處理之事實，自不符民事訴訟法第386 條各款規定，
    縱上訴人於該言詞辯論期日無法到庭，亦得委任他人到庭陳
    述，上訴人捨此不為，逕以身體不適為由未到庭參與辯論，
    自難認有何不到庭之正當理由。
四、本件第二審訴訟費用，確定為新臺幣1,500 元，應由上訴人
    負擔，爰確定如主文第二項所載。
五、據上論結，本件上訴為不合法，依民事訴訟法第436 條之32
    第1 項、第2 項、第444 條第1 項前段、第95條、第78條、
    第436條之19第1項，裁定如主文。
中    華    民    國    99    年    1     月    29    日
                  民事第六庭    審判長  朱漢寶
                                法  官  傅中樂
                                法  官  張瑜鳳
以上正本係照原本作成。
本裁定不得抗告。
中    華    民    國    99    年    1     月    29     日
                                書記官  羅元秀

司法院資訊處製作；財團法人民間司法改革基金會備份。
